最高法院刑事判決　　　　　　九十六年度台上字第二九七一號
上　訴　人　甲○○
選任辯護人　陳鄭權律師
上列上訴人因妨害自由等罪案件，不服台灣高等法院中華民國九
十三年七月十三日第二審判決（九十三年度上訴字第一三二五號
，起訴案號：台灣桃園地方法院檢察署八十九年度偵字第一七五
八六號，九十年度偵字第二０三七號、偵緝字第八七一號，九十
一年度偵字第一一八二號），提起上訴，本院判決如下：
    主  文
上訴駁回。
    理  由
一、妨害自由部分：
按刑事訴訟法第三百七十七條規定：上訴於第三審法院，非以判
決違背法令為理由，不得為之。是提起第三審上訴，應以原判決
違背法令為理由，係屬法定要件。且必須依據卷內資料為具體之
指摘，並足據以辨認原判決已具備違背法令之形式，始屬相當。
本件原判決依憑被害人范安基於警詢、偵查中，及於第一審法院
另案審理同案被告詹進路案件中（妨害自由罪經判處有期徒刑一
年二月確定）之指述並經證人即第一商業銀行平鎮分行警衛倪克
偉、櫃員張秋梅及查獲警員葉新民、陳耀勳到庭證述屬實。此外
，並有存摺影本一紙、被害人書寫「綁票」字樣之紙條一紙、提
款單二紙、贓物認領保管單一紙，及共同被告劉宗杰（妨害自由
罪經判處有期徒刑一年四月確定）所有於便利商店購買綑綁被害
人所用膠帶之統一發票一紙、揩拭被害人鼻血之衣服一件、及供
本件犯罪所用之手銬（含鑰匙一支）一副、使用過之膠帶大、小
團各一團共計二團等物扣案可憑。佐以上訴人甲○○迭次自稱：
其於范安基遭劉宗杰等人押往銀行領款（即民國八十九年十一月
十四日下午三、四時許）之前即當日中午，遭劉宗杰以車載到國
道中山高速公路內壢交流道附近之工業區內，將其踢下車釋放云
云，茍其並未共同參與對被害人妨害自由之事，因其無端遭到同
案被告邱垂成（妨害自由罪經判處有期徒刑一年確定）指示劉宗
杰等人下手持刀強押，且遭拘禁及毆打，衡情其於經釋放回復自
由後，當會立即報警尋求保護，且會對邱垂成等人提出訴追之請
求，方符常理；然查上訴人卻不此之圖，甚且於本件案發後拒不
到案，經檢察官傳拘無著後發布通緝，直至九十年十一月二十五
日十七時，始經警方在桃園縣桃園市○○路五五九號四樓之二緝
獲。次查一般綁架人質之歹徒，通常會將所綁票到手之人質，藏
匿於安全之處所，避免遭警查緝，若非上訴人事先參與規劃且負
責開車引路，而誠如上訴人所辯：其與范安基同時被押上車，其
眼睛遭劉宗杰等人以膠帶矇住，與上訴人並不相熟之劉宗杰等人
焉會知悉其租屋處之所在，且清楚瞭解該租屋處為一藏匿人質之
絕佳地點，遂將范安基押往該處限制自由？由此得知上訴人已於
事前與劉宗杰等人共同謀劃綁架被害人，並同意提供上開租屋處
作為囚禁人質之地點，且於綁架被害人既遂後負責帶路引導至明
。共同被告劉宗杰於警詢既已供述上訴人犯罪情節甚詳，其於警
詢筆錄製作完畢後之同日，經警移請檢察官複訊時，彼亦未提及
警詢中之陳述非出於彼自由意思，甚且對於檢察官所訊：「警訊
中所言是否實在？」，彼答稱：「實在」，且於檢察官親自負責
訊問之偵查過程中，亦不改彼於警詢中之供詞，明確指稱本件上
訴人綽號「阿龍」，且確實共同參與對被害人妨害自由之犯行，
此有偵查筆錄可參。且查共同被告廖士賢（妨害自由罪經判處有
期徒刑八月確定）於第一審法院九十年度訴字第七六二號妨害自
由案件審理時供稱：「（你為何參加該計畫？）當初我就有說如
果邱（垂成）有找我的話，我願意幫忙」、「（誰通知你去幫忙
？）邱垂成、詹進路、甲○○通知的」等語，堪認共同被告劉宗
杰為掩飾上訴人為計誘被害人之人，而與上訴人合演一齣戲，使
被害人誤以為上訴人亦同為被害人之事實。且同案被告邱垂成於
第一審另案審理中供稱：「……都是甲○○打電話給我。我講這
些話時，旁邊很多人，甲○○有打電話說找到范安基要還錢給我
叫我去新屋交流道，……」等語明確，可見上訴人確實有積極參
與同案被告邱垂成與被害人間之債務糾紛之處理。又上訴人與劉
宗杰、邱垂成、廖士賢、詹進路、徐文禎、黃建偉、名為「呂健
國」、綽號「小楊」、「小勇」及其他不詳姓名年籍成年男子間
就對被害人私行拘禁犯行間，有共同犯意之聯絡與行為之分擔，
均為共同正犯。因認第一審論處上訴人共同私行拘禁罪刑，為無
不合，予以維持，駁回上訴人在第二審之上訴，已於理由內詳細
敘述其所憑之證據及認定之理由，並說明上訴人所辯伊未參與對
范安基妨害自由之犯行，伊和范安基都是被害人，伊倆一起前去
「花花世界ＫＴＶ」，於進入包廂後隨即遭劉宗杰等人持刀強押
著，眼睛也被黑布綁住，之後被載到伊向朋友承租而來位於桃園
縣桃園市○○街六八一巷二十一號之住處，伊被邱垂成等人誤會
與范安基一同詐賭，所以與范安基分別被押在該房屋內之不同房
間裡面一整個晚上，且遭毆打，一直到了第二天中午，劉宗杰才
將伊載到國道中山高速公路內壢交流道附近之工業區內踢下車釋
放，伊完全是妨害自由事件之受害人，若伊有參與綁架范安基事
件，因伊認識范安基，則「呂健國」等人就不會誤會陳世業是范
安基而一併加以綁架云云，何以不足採信，亦已依據卷內資料詳
予指駁、說明。從形式上觀察，並無違背法令之情形存在。次查
犯罪事實之認定及證據之取捨，乃事實審法院之職權，且法院憑
以認定犯罪事實之證據，並不以直接證據為限，即綜合各種證據
，本於推理作用，為其認定犯罪事實之基礎，如不違背經驗法則
與論理法則，即不得指為違法，而據為上訴第三審之理由。原判
決綜合各種證據，認定上訴人有上揭犯行，與經驗法則或論理法
則尚無違背，上訴意旨，就原判決已說明之事項或屬原審採證認
事職權之適法行使，任意指摘有採證違法，且仍為單純事實之爭
執，難謂為適法之第三審上訴理由。再查原判決已就本件縱如上
訴人於原審之選任辯護人所辯劉宗杰警詢錄音帶（指八十九年十
一月十五日第二次警詢筆錄）是於製作筆錄完成後方補充進行錄
音，然刑事訴訟法並未明文排除此種警詢筆錄之證據能力。退而
言之，此際，縱認司法警察（官）詢問劉宗杰時違反刑事訴訟法
第一百條之二準用第一百條之一第一項應全程連續錄音之規定，
其所取得之供述筆錄，究竟有無證據能力，即應審酌司法警察（
官）違背該法定程序之主觀意圖、客觀情節、侵害犯罪嫌疑人權
益之輕重、對犯罪嫌疑人在訴訟上防禦不利益之程度等具體情節
認定之。查上開警詢筆錄製作完成後，既均經劉宗杰親閱、簽名
，且劉宗杰於錄音中均未對於警員所朗讀複誦之筆錄內容有何意
見，並答稱：「是」或「對」，已如前述，顯見上開警詢過程並
無疲勞訊問或刑求等不正取供之情事；且查劉宗杰於警詢筆錄製
作完畢後之同日，經警移請檢察官胡樹德複訊時，彼亦未提及警
詢中之陳述非出於彼自由意思，甚且對於檢察官所訊：「警訊中
所言是否實在？」，彼答稱：「實在」，另於檢察官親自負責訊
問之偵查過程中，亦不改彼於警詢中之供詞，明確指稱本件上訴
人綽號「阿龍」，且確實共同參與對范安基妨害自由之犯行，自
足以擔保警詢程序之合法正當與正確性。則揆諸上開說明，認上
開警詢筆錄在不違反刑事訴訟法其他規定之情況下，自仍有證據
能力。再退一步言之，縱認劉宗杰上開警詢筆錄有所瑕疵，但彼
於偵查中所為上揭供詞，亦足供為對於本件上訴人論罪科刑之參
考依據，於理由詳加論述說明，尚無違背法令之處。上訴意旨執
此任意指摘劉宗杰上揭警詢筆錄無證據能力，原判決採證違法云
云，亦非上訴第三審之適法理由。再警員於八十九年十一月十四
日製作第一次警詢筆錄時（偵字第一七五八六號偵查卷第十一至
十六頁係同年十一月十五日製作第二次警詢筆錄），已按刑事訴
訟法第九十五條完成權利告知，有筆錄在卷為憑，上訴人亦未對
該項之證據能力有所爭執，製作筆錄之警員所踐行之訴訟程序尚
屬合法。上訴意旨指摘警員製作筆錄，上訴人並未受刑事訴訟法
第九十五條之權利告知，前揭警詢筆錄不具證據能力云云，並非
依據卷內資料執為指摘之合法上訴理由。次查被告以外之人於審
判外之陳述，雖不符刑事訴訟法第一百五十九條之一至四之規定
，而經當事人於審判程序同意作為證據，法院審酌該言詞陳述或
書面陳述作成時之情況，認為適當者，亦得為證據，刑事訴訟法
第一百五十九條之五第一項定有明文。本件原審準備程序時，上
訴人之選任辯護人已就受命法官所詢問「對本案卷附相關證據資
料及證人之證詞，有無證據能力之抗辯？」答稱「詳如庭呈調查
證據狀所載……」，而其庭呈證據清單僅就共同被告劉宗杰於八
十九年十一月十五日警詢筆錄表示無證據能力；九十一年七月三
十日劉宗杰於第一審之供述、九十二年八月十三日劉宗杰於第一
審之供述、同年五月十二日證人詹進路於第一審之證述表示有證
據能力，其餘部分並未爭執，有其書狀在卷足憑，是除上揭共同
被告劉宗杰於八十九年十一月十五日警詢筆錄（前已說明仍有證
據能力）及其他同意有證據能力部分外，其餘部分，上訴人於原
審並未加以爭執，視為同意作為證據，自有證據能力。原判決雖
未就此加以說明，但於判決結果不生影響，上訴意旨始指摘劉宗
杰、邱垂成、廖士賢等人於警詢、偵查、審理中之供述無證據能
力云云，自非上訴第三審之適法理由。又雖被害人所陳「後來甲
○○的鄰居也有告訴我，我的黑色賓士車是被甲○○開到同安街
附近」，係傳聞證據，原判決誤引採為不利於上訴人之證據，但
捨此證據不用，依其他證據仍足證上訴人犯罪事證明確，此項疏
誤於判決結果亦不生影響。上訴意旨執此指摘原判決違法，尚非
第三審上訴之適法理由。依前揭說明，其此部分上訴違背法律上
之程式，應予駁回。
二、賭博部分：
按刑事訴訟法第三百七十六條所列各罪之案件，經第二審判決者
，不得上訴於第三審法院，法有明文。本件上訴人賭博部分，原
審係依刑法第二百六十八條論處罪刑，核屬刑事訴訟法第三百七
十六條第一款之案件。依首開說明，既經第二審判決，自不得上
訴於第三審法院，上訴人竟復提起上訴，顯為法所不許，亦應予
駁回。
據上論結，應依刑事訴訟法第三百九十五條前段，判決如主文。
中　　華　　民　　國　九十六　年　　五　　月  三十一  日
                      最高法院刑事第九庭
                          審判長法官  洪　清　江
                                法官  石　木　欽
                                法官  李　伯　道
                                法官  林　勤　純
                                法官  陳　晴　教
      本件正本證明與原本無異
                                      書  記  官
中　　華　　民　　國　九十六　年　　六　　月 　十一 　日
                                                   Ｍ
